臺灣臺南地方法院刑事判決　　　　　　　　　　　　　　九十三年度訴字第九二號
　　公　訴　人　臺灣臺南地方法院檢察署檢察官
　　被　　　告　戊○○
　　指定辯護人　乙○○律師
右列被告因強盜等案件，經檢察官提起公訴（九十二年度偵字第一三六五九號），本
院判決如左：
    主  文
戊○○未經許可，持有刀械，處有期徒刑拾月，武士刀壹把沒收；又連續意圖為自己
不法之所有，攜帶兇器以脅迫至使不能抗拒，而取他人之物，處有期徒刑肆年，武士
刀壹把沒收。應執行有期徒刑肆年柒月，武士刀壹把沒收。
    事  實
一、戊○○為觀賞而於民國八十九年間，在台南縣善化鎮某市場以新台幣（下同）一
    千三百元購買具有殺傷力之武士刀一把，未經主管機關之許可而持有之。嗣因其
    找不到工作，不知出路，竟另行基於意圖為自己不法所有之概括犯意，未經主管
    機關之許可，攜帶上開客觀上足以為兇器使用之武士刀，連續於九十二年十二
    月十六日晚上十一時五十分許，至台南縣善化鎮○○路一號「全家便利商店」，
    向當時店內之店員丙○○喝稱要「搶劫」，丙○○見戊○○沒有動作，不知戊○○所言真假，遂連問戊○○三次是否真要搶劫，戊○○遂臉現兇惡之相，將其背
    後之武士刀抽出一半再插回刀鞘，丙○○見狀確認戊○○真要搶劫，又見四周無
    其他之人且無其他東西可以對戊○○還擊，情勢無法抗拒，遂問戊○○要什麼，
    戊○○說要二百元及一包香菸，丙○○遂依言將二百元及七星牌香菸一包交給戊○○，戊○○臨離去前，故意將其身分證放在店內櫃檯上。戊○○旋又於九十
    二年十二月十七日凌晨零時五十分許，攜帶上開武士刀至台南縣善化鎮○○路十
    七號「７—１１」便利超商，進入店內後向店內之店員甲○○喝稱要「搶劫」，
    並抽出上開武士刀放置於櫃檯上，手中拿著刀鞘，甲○○因見戊○○已將刀拔出
    ，內心害怕，致不能抗拒，而任由戊○○取走收銀機內五百元之現金。嗣經警依
    據戊○○留下之身分證，循線於九十二年十二月十七日凌晨一時三十分許，在台
    南縣善化鎮○○路六十號中山電子遊藝場內查獲，並扣得上開武士刀一把及其強
    盜所得所花剩之現金二百一十元。
二、案經台南縣縣警察局善化分局報請臺灣臺南地方法院檢察署檢察官偵查起訴。
    理  由
一、訊據被告戊○○對於右揭事實坦承不諱，核與其於警訊及檢察官偵查中所供述之
    情節相符，並與證人即被害人丙○○、甲○○於警訊及本院審理時所證述之情節
    相符。此外，復有武士刀一把及被告戊○○強盜所得後所花剩之現金二百一十元
    扣案可資佐證。又扣案之武士刀經鑑定結果，刀柄長二十二公分，刀刃長四十八
    公分，具殺傷力，屬槍砲彈藥刀械管制條例所列管之刀械，此有台南縣警察局九
    十二年十二月二十三日南縣警保字第０九二００七四九四二號函附卷可稽。事證
    明確，被告戊○○之犯行洵堪認定。
二、指定辯護人雖為被告戊○○辯護，稱被告之犯罪動機係因找不到工作，一時想不
    開，才去超商搶錢，且拿到錢臨走時故意將其身分證放在「全家便利商店」櫃檯
    上，以便留下線索讓警方循線逮捕，有意在獄所過生活，其所為尚難成立強盜罪
    ，應是成立刑法第三百四十六條第一項之恐嚇取財罪云云。
三、按「強盜罪係以強暴、脅迫或他法，使人不能抗拒而取其物或使其交付為構成要
    件。恐嚇（取財）罪係以威嚇手段，使人畏懼而交付所有物，其交付與否，被害
    人尚有意思之自由者，為構成要件。故以脅迫行為使人交付所有物，有時雖近似
    恐嚇，若被害人已喪失意思自由時，即已達於強盜之程度」；「強盜罪之強暴、
    脅迫，祇須抑壓被害人之抗拒或使被害人身體上、精神上，處於不能抗拒之狀態
    為已足，其暴力縱未與被害人身體接觸，仍不能不謂有強暴、脅迫行為」；「強
    盜罪所施用之強暴、脅迫手段，祇須足以抑壓被害人之抗拒，使其喪失意思自由
    為已足，縱令被害人實際無抗拒行為，仍於強盜罪之成立，不生影響」；「刑法
    上之恐嚇取財罪，係以將來之惡害恫嚇被害人使其交付財物為要件，若當場施以
    強暴脅迫達於不能抗拒程度，即係強盜行為，不能論以恐嚇（取財）罪名」，最
    高法院二十一年上字第一一一五號、二十二年上字第三一七號、三十年上字第三
    ０二三號、六十五年台上字第一二一二號判例要旨迭著有明文足參。查本案被告
    戊○○因無法找到工作，不知出路，於案發前即有要以犯強盜罪後故意留下身分
    證之方式讓警察查獲以便入獄吃牢飯之意，遂攜帶其八十九年間所買本欲觀賞用
    之武士刀一把，於九十二年十二月十六日晚上十一時五十分許，至台南縣善化鎮
    ○○路一號「全家便利商店」，向證人即被害人丙○○喝稱要「搶劫」，丙○○
    見戊○○講完後沒有動作，不知戊○○所言真假，遂連問戊○○三次是否真要搶
    劫，戊○○遂臉現兇惡之相，將其背後之武士刀抽出一半再插回刀鞘，已以動作
    明確回答真要搶劫，丙○○見狀確認戊○○真要搶劫，又見四周無其他之人且無
    其他東西可以還擊，面對身強體壯之戊○○，其明顯無法抗拒，遂讓戊○○予取
    予求；而戊○○於九十二年十二月十七日凌晨零時五十分許，攜帶上開武士刀至
    台南縣善化鎮○○路十七號「７—１１」便利超商，更是一進入店內即向證人即
    被害人甲○○喝稱要「搶劫」，並抽出上開武士刀放置於櫃檯上，手中拿著刀鞘
    ，甲○○因見戊○○已將刀拔出，內心害怕，衡量其一人實無法抗拒，遂任由戊○○取走收銀機內五百元現金，已據被告戊○○於警訊及偵、審中自白不諱，並
    經證人即被害人丙○○、甲○○於警訊及本院審理時證述明確。是被告戊○○並
    非以將來之惡害通知被害人，而係以當場迫在眉睫之脅迫對丙○○、甲○○為身
    體及心理之壓制，被害人丙○○、甲○○如貿然抗拒，可能有當場挨刀受傷或喪
    命之危險，其脅迫行為顯然已足以抑壓被害人丙○○、甲○○之抗拒，使其二人
    喪失意思自由，符合強盜罪之構成要件，指定辯護人上開之辯護自不足採。
四、被告戊○○於八十九年間未經許可持有具有殺傷力之扣案武士刀後，另行起意而
    於九十二年十二月十六日及十七日夜間攜帶上開足為兇器使用之武士刀在公眾得
    出入之場所強盜，核其所為，係犯刑法第三百三十條第一項之加重強盜罪及槍砲
    彈藥刀械管制條例第十四條第三項之未經許可持有刀械罪、第十五條第一款、第
    二款之未經許可於夜間在公眾得出入之場所持有刀械罪。又被告先後多次加重強
    盜犯行及多次未經許可於夜間在公眾得出入之場所攜帶具有殺傷力之武士刀，均
    時間緊接，犯罪構成要件相同，均顯係基於概括犯意為之，均應依連續犯之規定
    各論以一罪並加重其刑。其所犯加重強盜罪與未經許可於夜間在公眾得出入之場
    所持有刀械罪，有方法結果之牽連關係，應依牽連犯之規定從一重論以刑法第三
    百三十條第一項之加重強盜罪。公訴人起訴雖未論及被告犯有槍砲彈藥刀械管制
    條例第十五條第一款、第二款之未經許可於夜間在公眾得出入之場所持有刀械罪
    ，惟該部分既與被告所犯加重強盜罪部分有牽連犯之裁判上一罪關係，本院自得
    一併審理。被告戊○○未經許可持有刀械（槍砲彈藥刀械管制條例第十四條第三
    項之未經許可持有刀械罪）經過數年後，始另行起意犯加重強盜罪，其犯意各別
    ，罪名有異，應分論併罰。指定辯護人為被告辯護，稱被告所犯之未經許可持有
    刀械罪應依牽連犯規定論處，尚有誤會。又被告戊○○係因無法找到工作，不知
    出路，才故意犯下本案之加重強盜罪，並於犯案後故意留下身分證讓警察查獲以
    便入獄吃牢飯，其所為之手段尚非惡劣，且強盜所得極為輕微，僅係七百元及香
    菸一包，其意思重點並非要強盜鉅大財物，而係要以犯強盜罪來入獄吃牢飯。衡
    量最近數年，適值經濟不景氣、工商業轉型、農產品開放進口、兩岸關係及東南
    亞各國經濟角力等多重因素，導致國內失業人口增加，無法謀生而率子跳樓、車
    內吸碳、屋內燒炭或開瓦斯筒自殺者，時有所聞，被告戊○○因無法找到工作別
    謀生路而出此下策，其愚雖然可歎，而其情不無可憫，其所犯加重強盜罪部分爰
    依刑法第五十九條規定，予以減輕其刑。審酌被告戊○○之品行、智識程度、生
    活狀況、犯罪之動機、目的、手段、所生之危害及其犯罪後態度良好等一切情狀
    ，量處如主文所示之刑並定其應執行刑有期徒刑四年七月，以示懲儆。扣案之武
    士刀一把係被告戊○○所有，且為違禁物，依法併宣告沒收。另扣案之二百一十
    元係被告戊○○強盜所得後所花剩之現金，自不得宣告沒收，應於本案確定後，
    檢察官執行時，交還給上開之「全家便利商店」及「７—１１」便利超商。
據上論斷，應依刑事訴訟法第二百九十九條第一項前段，槍砲彈藥刀械管制條例第十
四條第三項、第十五條第一款、第二款，刑法第十一條前段、第五十五條、第五十六
條、第三百三十條第一項、第五十九條、第五十一條第五款、第三十八條第一項第一
款，罰金罰鍰提高標準條例第一條但書，判決如主文。
本案經檢察官丁○○到庭執行職務
中      華      民      國      九十三      年      三    月    十六    日
                                  臺灣臺南地方法院刑事第十庭
                                        審判長法官  陳忠鎣
                                        法      官  鍾邦久
                                        法      官  林勝利
右正本證明與原本無異
如不服本判決應於送達後十日內向本院提出上訴狀。
                                        書  記  官  陳怡吟
中      華      民      國      九十三      年      三    月    十六    日
附錄本案論罪科刑法條：
刑法第三百三十條第一項
犯強盜罪而有第三百二十一條第一項各款情形之一者，處七年以上有期徒刑。
槍砲彈藥刀械管制條例第十四條第三項
未經許可，持有或意圖販賣而陳列刀械者，處一年以下有期徒刑、拘役或新台幣五十
萬元以下罰金。
